【裁判字號】    98,審再易,51
【裁判日期】    981230
【裁判案由】    再審之訴
【裁判全文】
臺灣臺北地方法院民事判決            98年度審再易字第51號
    再審原告  癸○○
              午○○
    再審被告  丑○○
              丙○○○
              辛○○
              巳○○
              甲○○
              辰○○
              亥○○○
              戌○○
              酉○○
              子○○
              申○○
              丁○○
              壬○○○
              乙○○
              未○○
              寅○○
              卯○○
              己○○
              戊○○
              庚○○
上列當事人間再審之訴事件，再審原告對於本院民國98年8月12
日98年度簡上字第191號確定判決，提起再審之訴，本院判決如
下：
    主  文
再審之訴駁回。
再審訴訟費用新台幣伍仟玖佰伍拾伍元由再審原告連帶負擔。
    事實及理由
一、再審原告起訴主張：再審被告參加再審原告癸○○為會首，
    合會會期自民國94年8月20日至95年5月20日止，合會人數（
    含會首）共計46會，每期會款新台幣（下同）2萬元，每月2
    0 日開標之合會，嗣因被上訴人戊○○要求停標，在戊○○
    位於台北縣新店市○○路187號2樓開設之「民族切麵店」協
    調合會事宜，經戊○○將其認為有疑問9 人列入共計15會死
    會，並以每月7,500元，分31期繳納，共計232,500元，並於
    95年10月27日下午4時許，在台北縣新店市○○路102巷15號
    4 樓召開協調會議，活會均默認戊○○上開核算方式，則依
    民法第709條之8第2 項規定，已得全體會員及會首同意，故
    本院98 年度簡上字第191號判決（下稱原確定判決）判命其
    給付金額，應可再為降低之空間，並提出戊○○核算之合會
    文件，依民事訴訟法第496條第1項第13款規定，提起本件再
    審之訴等情。並聲明：(一)原確定判決廢棄。(二)再審被告之上
    訴駁回。
二、本件未經言詞辯論，無再審被告之聲明或陳述可資記載。
三、按民事訴訟法第496條第1項第13款所謂當事人發見未斟酌之
    證物，係指前訴訟程序事實審言詞辯論終結前已存在之證物
    ，因當事人不知有此，致未經斟酌，現始知之者而言（最高
    法院91年度台聲字第219 號判決意旨參照）。故倘當事人早
    知有此證物得使用而不使用，即無所謂發見，自不得以之為
    再審理由。查本件再審原告主張原確定判決漏未斟酌戊○○
    核算合會文件云云。惟查，再審原告主張戊○○係於95年10
    月27日召開協調會議前一星期即書寫該合會文件，固屬前訴
    訟程序98 年7月29日言詞辯論終結前已存在之證據，惟再審
    原告並未舉證證明其在前訴訟程序不能使用該證物之事實。
    更何況，再審原告就戊○○所核算合會之計算方法，早於97
    年11月10日前訴訟第一審程序言詞辯論提出之答辯狀載明上
    旨（見一審卷第149頁至第152頁），是再審原告既執戊○○
    核算合會內容為答辯，足見再審原告早知有此證物存在，卻
    未提出，自無發現可言，自不得事後再以核算合會文件為再
    審理由，是審原告依民事訴訟法第496條第1項第13款提起再
    審之訴，即難認為有理由。自為無理由。
四、綜上所述，再審原告主張原確定判決具有民事訴訟法第496
    條第1 項第13款之再審事由，提起本件再審之訴，聲明廢棄
    改判，顯無再審理由，本件爰不經言詞辯論，逕予判決駁回
    。
五、據上論結，本件再審之訴顯為無理由。依民事訴訟法第502
    條第2項、第85條第2項規定，判決如主文。
中    華    民    國    98    年    12    月    30    日
                        民事第六庭審判長法官  朱漢寶
                                        法官  劉又菁
                                        法官  傅中樂
以上正本係照原本作成。
本判決不得上訴。
中    華    民    國    98    年    12    月    30    日
                                      書記官  王文心

司法院資訊處製作；財團法人民間司法改革基金會備份。
